臺灣宜蘭地方法院刑事判決
110年度交訴字第36號
公  訴  人  臺灣宜蘭地方檢察署檢察官
被      告  許文賢


上列被告因公共危險案件，經檢察官提起公訴（110年度調偵字
第132號），被告於準備程序中就被訴事實為有罪之陳述，本院
於聽取當事人之意見後，合議庭裁定由受命法官獨任改依簡式審
判程序審理，並判決如下：
    主    文
許文賢犯肇事致人傷害逃逸罪，處有期徒刑壹年。
    犯罪事實
一、許文賢於民國109年11月10日17時54分許，駕駛車牌號碼000
    -0000號自用小貨車，沿宜蘭縣宜蘭市東港路由東往西方向
    行駛，行經宜蘭縣宜蘭市東港路與校舍路口欲左轉時，本應
    注意汽車行駛至交岔路口左轉彎時，應距交岔路口30公尺前
    顯示方向燈或手勢，換入內側車道或左轉車道，行至交岔路
    口中心處左轉，並不得占用來車道搶先左轉，且轉彎車應讓
    直行車先行，而依當時夜間有照明、路面無缺陷、無障礙物
    等情形，並無不能注意之情形，竟疏於注意，與行駛在同向
    車道左後側、由曾畯騰所騎乘車牌號碼000-000號重型機車
    發生擦撞，曾畯騰因而人車倒地，並受有右踝擦挫傷之傷害
    （所涉過失傷害部分業經曾畯騰撤回告訴，另由檢察官為不
    起訴處分）。詎許文賢於肇事致曾畯騰人車倒地後，已知悉
    與他人發生交通事故，並預見可能致人死傷，竟基於縱使肇
    事致人受傷逃逸亦不違背其本意之不確定故意，未留在現場
    等候、報警、協助救護或為其他必要之措施，逕自駕車逃離
    現場，嗣經員警獲報後循線查獲。
二、案經曾畯騰訴由宜蘭縣政府警察局宜蘭分局報告臺灣宜蘭地
    方檢察署檢察官偵查起訴。
    理    由
一、按除被告所犯為死刑、無期徒刑、最輕本刑為3 年以上有期
    徒刑之罪或高等法院管轄第一審案件者外，於第一次審判期
    日前之準備程序進行中，被告先就被訴事實為有罪之陳述時
    ，審判長得告知被告簡式審判程序之旨，並聽取當事人、代
    理人、辯護人及輔佐人之意見後，裁定進行簡式審判程序，
    刑事訴訟法第273 條之1 第1 項定有明文。經核本件被告許
    文賢所犯係死刑、無期徒刑、最輕本刑為3 年以上有期徒刑
    以外之罪，其於準備程序中就被訴事實為有罪之陳述，經法
    官告知簡式審判程序之旨，並聽取公訴人、被告之意見後，
    本院爰依首揭規定，裁定進行簡式審判程序。是本案之證據
    調查，依同法第273 條之2 規定，不受同法第159 條第1 項
    、第161 條之2 、第161 條之3 、第163 條之1 及第164 條
    至170 條規定之限制，合先敘明。
二、前開犯罪事實，業據被告於警詢、偵查中、本院準備程序及
    簡式審判程序時坦承不諱（見警卷第1至6頁、偵卷第18、19
    頁、本院卷第214、228、231頁），核與證人即告訴人曾畯
    騰於警詢及偵查中證述之情節（見警卷第7 至10 頁、偵卷
    第9至10頁）大致相符，並有國立陽明大學附設醫院診斷證
    明書、宜蘭縣政府警察局舉發違反道路交通管理事件通知單
    影本、監視錄影檔案暨其畫面翻拍照片、現場照片、道路交
    通事故現場圖、道路交通事故調查表㈠、㈡、宜蘭縣政府警察
    局宜蘭分局延平派出所道路交通事故肇事人自首情形紀錄表
    、疑似道路交通事故肇事逃逸追查表、交通部公路總局臺北
    區監理所110年3月26日北監基宜鑑字第1100024978號函暨所
    附基宜區第0000000號鑑定意見書等（見警卷第11至13、16
    至33、37至43頁、調偵卷第4至6頁）在卷可稽；又審諸被告
    於警詢自承其於現場確有發現告訴人機車與其小貨車碰撞後
    人車倒地乙節，足認被告顯已知悉肇事且預見該機車騎士即
    告訴人可能因車禍受傷，詎其竟未留在現場協助救護告訴人
    ，亦未留下聯絡方式、報警或為其他救助，且未得告訴人之
    同意，即逕自離開現場，其有肇事逃逸之犯意及行為，至為
    灼然。綜上，被告前揭任意性自白核與事實相符，應可採信
    。本件事證明確，被告上開犯行洵堪認定，應予依法論科。
三、論罪科刑：
（一）按刑法第185 條之4 之肇事致人死傷逃逸罪，係以處罰肇
      事後逃逸之駕駛人為目的，俾促使駕駛人於肇事後能對被
      害人即時救護，以減少死傷，此觀該條之立法理由，係「
      為維護交通安全，加強救護，減少被害人之死傷，促使駕
      駛人於肇事後，能對被害人即時救護，特增設本條，關於
      肇事致人死傷而逃逸之處罰規定」自明。而所謂逃逸，係
      指逃離肇事現場而逸走之行為，故上開規定實揭櫫駕駛人
      於肇事致人死傷時，有在場義務，且汽車駕駛人駕駛汽車
      肇事致人受傷或死亡者，應即採取救護措施及依規定處置
      ，並通知警察機關處理，不得任意移動肇事汽車及現場痕
      跡證據，道路交通管理處罰條例第62條第3 項規定甚明；
      是汽車駕駛人於肇事後，有停留現場採取救護或其他必要
      措施，並應向警察機關報告之法定義務，以防損害範圍之
      擴大（傷者因就醫延誤致生無謂傷亡）及維護其他用路人
      之交通安全，並明肇事之責任。如於肇事後，駕車逃離現
      場，不僅使肇事責任認定困難，更可能使受傷之人喪失生
      命、求償無門，因此，肇事駕駛人應留置現場等待或協助
      救護，並確認被害人已經獲得救護、或無隱瞞而讓被害人
      、執法人員或其他相關人員得知其真實身分、或得被害人
      同意後，始得離去，方符合上開肇事致人死傷逃逸罪之立
      法目的（最高法院105 年度台上字第2415號判決意旨參照
      ）。本件被告知悉與他人發生交通事故，並預見因而可能
      致人死傷，竟未能報警、留在現場等候或協助救護，即逕
      自駕車離去，其客觀上有肇事逃逸之行為，主觀上具有肇
      事逃逸之不確定故意甚明。是核被告所為，係犯刑法第18
      5 條之4 之肇事致人傷害逃逸罪。
（二）爰審酌被告已知悉車禍肇事並可能致告訴人受傷後，未能
      留在現場協助救護、報警，亦未留下聯絡方式，對於告訴
      人棄而不顧，於告訴人未獲救護前即貿然離去，幸告訴人
      所受傷勢輕微未危及生命，參以被告犯後坦承犯行，已與
      告訴人調解成立、並賠償其損失，有調解書1 份在卷可憑
      ，態度尚可，兼衡被告前於105年間亦因相類之肇事逃逸
      案件經本院判處有期徒刑1年2月，併宣告緩刑2年確定，
      未能反省警惕，竟又再犯相同之肇事逃逸犯行，實有不該
      ，復考量被告自陳國中畢業之智識程度、從事木工、工作
      不穩定、須扶養同住之年邁母親、家庭經濟狀況小康之生
      活狀況等一切情狀，量處如主文所示之刑。又被告於本案
      雖已與告訴人調解成立，賠償其損害，而告訴人傷勢亦非
      嚴重，本院已在量刑時審酌如前，然觀之被告前有相同之
      前科紀錄，竟又再犯本案，難認其犯罪之情狀有何可憫恕
      之處，故不宜再以刑法第59條酌減，末此敘明。
據上論斷，應依刑事訴訟法第273 條之1 第1 項、第299 條第1
項前段，刑法第185 條之4 ，判決如主文。
本案經檢察官郭欣怡提起公訴，檢察官張學翰到庭執行職務。
中　　華　　民　　國　　110 　年　　9 　　月　　28　　日
                     刑事第五庭  法  官  程明慧
以上正本證明與原本無異。
如不服本判決應於收受送達後20日內向本院提出上訴書狀，並應
敘述具體理由。
                                 書記官  高雪琴
中　　華　　民　　國　　110 　年　　9 　　月　　29　　日
附錄本案論罪科刑法條：
中華民國刑法第185條之4
駕駛動力交通工具發生交通事故，致人傷害而逃逸者，處6月以
上5年以下有期徒刑；致人於死或重傷而逃逸者，處1年以上7年
以下有期徒刑。
犯前項之罪，駕駛人於發生交通事故致人死傷係無過失者，減輕
或免除其刑。